臺灣高等法院臺中分院民事判決　　　　94年度建上易字第25號
上　訴　人　聯翔營造股份有限公司
法定代理人　甲○○
訴訟代理人　許哲嘉律師
複　代理人　黃文崇律師
被　上訴人　台中市政府
法定代理人　乙○○
訴訟代理人　周春霖律師
複　代理人　林錦隆律師
上列當事人間請求給付工程款事件，上訴人對於中華民國94年6
月24日臺灣臺中地方法院93年度建字第84號第一審判決提起上訴
，本院於94年11月29日言詞辯論終結，判決如下：
    主  文
上訴駁回。
第二審訴訟費用由上訴人負擔。
    事  實
甲、上訴人方面：
一、聲明：求為判決：
    (一)原判決廢棄。
    (二)被上訴人應給付上訴人一百零七萬七千二百零八元，及自
      起訴狀繕本送達之翌日起至清償日止，按年息百分之五計
      算之利息。
二、陳述：除與原判決記載相同者，予以引用外，並補充陳述稱：
    被上訴人訴訟代理人鄭森田於原審九十三年十二月二十八言
    詞辯論期日明確表示同意給付上訴人一百零七萬七千二百零
    八元無訛，至於鄭森田所稱「同意，要按照法院判決之後」
    、及「由法院判決之後，我來簽辦可否？」等語，係對同意
    付款後之付款方式希望以法院判決之方式簽辦，並非針對是
    否同意付款之事簽辦，且由譯文顯示，鄭森田於九十三年十
    二月九日原審第一次言詞辯論時即已認諾，又於九十三年十
    二月二十八再次明確表示同意給付上訴人一百零七萬七千二
    百零八元，足見被上訴人確已就上訴人請求之一百零七萬七
    千二百零八元為認諾，且未附有條件。又鄭森田於原審九十
    三年十二月二十八日所提出之委任狀，雖未賦予特別代理權
    ，惟鄭森田於原審問及其是否有特別代理權時稱有，並當場
    將委任狀上載為「並有」二字旁打上△保留，鄭森田當庭更
    改委任狀表示其有特別代理權，此並未影響其有特別代理權
    之事實，被上訴人自應負授與鄭森田特別代理權之責任等語
    。
乙、被上訴人方面：
一、聲明：求為判決：駁回上訴。
二、陳述：除與原判決記載相同者，予以引用外，並補充陳述稱：
    被上訴人之第一審訴訟代理人鄭森田並未就訴訟標的為認諾
    。九十三年十二月二十八日言詞辯論程序中，鄭森田係陳述
    ：「按照法院判決後同意給付」，原審於九十四年三月二十
    九日勘驗九十三年十二月二十八日開庭錄音帶，鄭森田陳述
    之內容仍為：同意按照法院判決後給付，意即法院判決被上
    訴人應給付系爭工程款，鄭森田即願意簽辦，本件既未經法
    院判決被上訴人應給付上訴人系爭工程款，當無簽辦給付之
    理，足見；鄭森田顯未對訴訟標的為認諾。又鄭森田於原審
    受委任時並未得被上訴人授予特別代理權。按訴訟代理人就
    其受委任之事件有為一切訴訟行為之權，但捨棄、認諾、撤
    回、和解、提起反訴、上訴或再審之訴及選任代理人非特別
    委任不得為之。委任狀內之「並有」特別代理權之部分，於
    製作之初即被刪除，而留下「但無」特別代理權，鄭森田並
    未經被上訴人授以特別代理權，鄭森田並無權為本件訴訟標
    的之認諾行為等語。
      理　　　由
一、本件原判決所記載之事實及理由，除關於訴訟代理人鄭森田
    於原審是否有特別代理權，而得為認諾部分，本院與原判決
    所採認者不同（此部分論述如第二項所載）外，其餘經核均
    無違誤，為本院所採，爰引用之（請參考第一審判決書第五
    項(二)以下）。
二、上訴人主張被上訴人訴訟代理人鄭森田於原審有特別代理權
    ，並已就本件請求之給付為認諾一節，為被上訴人所否認。
    經查：(一)原審於九十三年十二月九日第一次言詞辯論中，被
    上訴人委任鄭森田為其訴訟代理人，惟並未提出委任狀，鄭
    森田於該期日就答辯聲明、及陳述，除陳稱如答辯狀所載外
    ，並未為任何認諾之訴訟行為，經原審法院命鄭森田應於下
　　次庭期前補提委任狀等情，有該筆錄可據（見原審卷第五十
　　六、五十七頁）；又原審於九十三年十二月二十八日第二次
  　言詞辯論中，鄭森田提出被上訴人之委任狀，因承審法官勸
    諭兩造和解，筆錄僅簡略記載：「被告訴訟代理人稱：按照
    法院判決後同意給付」、及「原告訴訟代理人稱：請求庭上
    改期，兩造尋求和解」等語，嗣經原審於九十四年三月二十
    九日當庭播放該期日錄音內容，並製作該期日全部庭訊內容
    之譯文附卷（見原審卷第一０二頁、譯文見第一一八至一二
    ０頁），被上訴人訴訟代理人鄭森田於當庭陳稱：「起訴狀
    繕本金額、項目沒問題」、「按照法院判決後同意給付」、
    「由法院判決之後，我來簽辦可否？」、「我有特別代理權
    」等語，並當庭將委任狀上已刪除之「並有」特別代理權處
    ，打上△記號，及蓋章表明其有特別代理權等情，（見原審
    卷第六０頁委任狀、及第一一八至一二０頁譯文），又上開
    譯文內容，業經本院函原審法院查明該譯文確係原審九十三
    年十二月二十八日開庭筆錄全部內容屬實，有原法院九十四
    年十月二十八日中院清民字第九五四六一號函附卷可稽（見
    本院卷第四十三頁）。按訴訟代理人就其受委任之事件有為
    一切訴訟行為之權，但捨棄、認諾、撤回、和解、提起反訴
    、上訴或再審之訴及選任代理人非特別委任不得為之。民事
    訴訟法第七十條第一項定有明文。上訴人雖主張被上訴人訴
    訟代理人鄭森田已於上開期日當庭表明其有特別代理權，並
    當場將委任狀上載為「並有」二字旁打上△保留，鄭森田於
    原審應有特別代理權等語。惟民事訴訟法上之委任狀，係由
    委任人出具，受任人是否有特別代理權，非受委任人之特別
    授與不得為之，如委任人已於委任狀內限制受任人之權限，
    受任人即不得片面於委任狀上更改授權之範圍。上訴人亦不
    爭執鄭森田於原審九十三年十二月二十八日所提出之委任狀
    ，委任人並未授與特別代理權，而係由鄭森田當庭更改委任
    狀上之記載等情，足徵；鄭森田於原審訴訟中確未經被上訴
    人為特別委任之授權，鄭森田於該期日片面更改其有特別代
    理權，應與上開法條規定意旨有違，難認鄭森田於原審中有
    特別代理權。(二)被上訴人訴訟代理人鄭森田於原審訴訟中既
    無訴訟上之特別代理權，自不得為認諾行為。況依其於原審
    九十三年十二月二十八日言詞辯論程序中所為上開陳述之意
    旨，其對原審法官勸諭和解過程中，一再表明：要按照法院
    判決後同意給付、及法院判決後其簽辦等語，其意並無逕行
    認諾系爭工程款項數額之給付，仍係要求法院判決被上訴人
    應給付系爭工程款項後，始同意簽呈辦理之意，則法院如並
    未判決准許上訴人請求之系爭工程款項，其自無簽辦給付之
    理，足見；鄭森田於原審言詞辯論中上開之陳述，亦非對本
    件訴訟標的為認諾。則上訴人主張被上訴人訴訟代理人鄭森
    田上開所為之陳述，係對本件請求之給付為認諾云云，應與
    事實不符，尚難採信。
三、從而；上訴人本於承攬、及不當得利法律關係，請求被上訴
    人應給付系爭工程超過工程標單數量百分之十部分之系爭工
    程款暨法定遲延利息，為無理由，其假執行之聲請亦失所依
    附，原審為上訴人敗訴之判決，及駁回假執行之聲請，並無
    不合，上訴意旨猶執詞指摘原判決不當，求予廢棄改判，為
    無理由，應予駁回。
據上論結：本件上訴為無理由，依民事訴訟法第四百四十九條第
一項、第七十八條，判決如主文。
中　　華　　民　　國　　94　　年　　12　　月　　13　　日
                    民事第四庭審判長法　官  黃斐君
                                    法　官  陳蘇宗
                                    法　官  張浴美
以上正本係照原本作成。
不得上訴。
                                    書記官  謝雅惠
中　　華　　民　　國　　94　　年　　12　　月　　14　　日
                                        　　　　　　　Ｂ
